臺灣板橋地方法交通事件裁定　　　　　96年度交聲字第1021號
原處分機關　交通部公路總局臺北區監理所蘆洲監理站
異　議　人
即受處分人　甲○○
上列受處分人因違反道路交通管理處罰條例案件，不服交通部公
路總局臺北區監理所蘆洲監理站中華民國96年6 月13日北監蘆字
第裁46-AAJ003783號裁決處分（舉發案號：臺北市政府警察局96
年4 月30日掌電字第AAJ003783 號），聲明異議，本院裁定如下
：
    主  文
異議駁回。
    理  由
一、原處分意旨略以：異議人即受處分人甲○○於民國96年4 月
    30日17時25分許，駕駛車號CMF-667 號重型機車，行經臺北
    市○○○路與基隆路之交岔路口，因有「機車不依規定兩段
    式左轉」之違規行為，經臺北市政府警察局中正第二分局交
    通分隊執勤員警製單當場舉發，並查證違規屬實，爰依道路
    交通管理處罰條例第48條第1 項第2 款規定裁處罰鍰新臺幣
    （下同）600 元，並依同條例第63條第1 項第1 款規定（漏
    引第1 項第1 款）記違規點數1 點。
二、異議意旨略以：現場兩段式左轉之標誌不明，異議人當時駕
    駛機車下橋後，並未看到該標誌，且當時有義交的哨聲，擾
    亂異議人的行車動線云云。
三、按機器腳踏車行駛至交岔路口，其轉彎應依標誌或標線之規
    定行駛，道路交通安全規則第99條第2 項前段定有明文。而
    機慢車兩段左轉標誌，係用以告示左轉機器腳踏車或慢車駕
    駛人應遵照號誌指示，在號誌顯示允許直行時先行駛至右前
    方路口之左轉待轉區等待左轉，俟該方向號誌顯示允許直行
    後，再行續駛，以兩段方式完成左轉；該標誌設於實施機慢
    車兩段左轉路口附近顯明之處，並配合劃設機慢車左轉待轉
    區○○○道路交通標誌標線號誌設置規則第65條第1 項規定
    明確。又汽車駕駛人轉彎時，有不依標誌、標線、號誌指示
    者，處600 元以上1,800 元以下罰鍰，並記違規點數1 點，
    道路交通管理處罰條例第48條第1 項第2 款、第63條第1 項
    第1 款亦設有明文。
四、經查：
（一）本件異議人即受處分人甲○○於96年4 月30日17時25分許
      ，駕駛車號CMF-667 號重型機車，行經臺北市○○○路與
      基隆路之交岔路口，因有「機車不依規定兩段式左轉」之
      違規行為，經臺北市政府警察局中正第二分局交通分隊執
      勤員警製單當場舉發，嗣異議人依限到案後，提出申訴，
      經原處分機關函請舉發單位查復，並綜合相關資料審查結
      果，認上開違規屬實，遂依道路交通管理處罰條例第48條
      第1 項第2 款規定裁處罰鍰600 元，並依同條例第63條第
      1 項第1 款規定（漏引第1 項第1 款）記違規點數1 點等
      情，此有舉發通知單、申訴書、臺北市政府警察局中正第
      二分局96年6 月1 日北市警中正二分交字第09630604100
      號函、違反道路交通管理事件裁決書等各1 件附卷可稽。
（二）訊據異議人亦坦承其於上揭時、地確有駕駛車號CMF-667
      號重型機車，未依兩段式左轉方式，逕從臺北市○○路左
      轉羅斯福路之事實。雖辯稱：現場兩段式左轉之標誌不明
      ，異議人當時駕駛機車下橋後，並未看到該標誌云云；惟
      本件違規現場係實施機慢車兩段左轉路口，於路口附近顯
      明處，已設有3 面機慢車兩段左轉標誌，並配合劃設機慢
      車左轉待轉區○○○○○段左轉標誌之設置位置很明顯，
      無論行駛於內側或外側車道之車輛駕駛人都可以看到，並
      無異議人所指標誌不明情形，此據證人即當時執勤員警乙
      ○○到庭證述明確（見本院96年8 月15日訊問筆錄第3 頁
      ），並提出現場照片2 幀附卷足稽。按人民違反法律上之
      義務而應受行政罰之行為，法律無特別規定時，雖不以出
      於故意為必要，仍須以過失為其責任條件；但應受行政罰
      之行為，僅須違反禁止規定或作為義務，而不以發生損害
      或危險為其要件者，推定為有過失，於行為人不能舉證證
      明自己無過失時，即應受處罰，大法官釋字第275 號解釋
      著有明文。而標誌、標線、號誌之設置目的，在於提供車
      輛駕駛人及行人有關道路路況之警告、禁制、指示等資訊
      ，以便利行旅及促進交通安全，道路交通標誌標線號誌設
      置規則第2 條定有明文，異議人既經考領合格駕駛執照，
      並駕駛機車參與道路交通，自應對道路上設置之所有標誌
      、標線、號誌加以注意，並確實遵守，以維自身及其他用
      路人之安全。而依當時情形，主管機關已依規定設置機慢
      車兩段左轉標誌，並配合劃設機慢車左轉待轉區標線，異
      議人復無不能注意情事，其未依照現場標誌指示兩段左轉
      ，縱非故意，亦難謂無過失，異議人不能舉證證明自己無
      過失，揆諸上揭說明，即應受處罰。再者，異議人當時未
      依規定進行兩段式左轉，遭交通指揮人員鳴哨，顯在制止
      異議人違規左轉，異議人於本院訊問時亦稱：義交當時沒
      有指示我把車子騎過去（見本院96年8 月15日訊問筆錄第
      4 頁），足認所辯當時義交的哨聲，擾亂其行車動線云云
      ，亦不足採。
（三）從而，本件舉發單位認異議人有「機車不依規定兩段式左
      轉」之違規行為，當場製單舉發，經異議人依限到案提出
      申訴後，原處分機關依道路交通管理處罰條例第48第1 項
      條第2 款、第63條第1 項第1 款（漏引第1 項第1 款）及
      違反道路交通管理事件統一裁罰基準表之規定，裁處罰鍰
      600 元，並記違規點數1 點，均屬有據，核無違法或不當
      之處。異議人執持前詞，對原處分機關所為之裁決處分聲
      明異議，為無理由，應予駁回。
五、依道路交通管理處罰條例第87條第2 項，道路交通案件處理
    辦法第19條，裁定如主文。
中　　華　　民　　國　　96　　年　　11　　月　　13　　日
                  交通法庭　法　官　朱嘉川
以上正本證明與原本無異。
如不服本裁定應於送達後5 日內向本院提出抗告狀。
                            書記官　陳聖儒
中　　華　　民　　國　　96　　年　　11　　月　　13　　日
